【裁判字號】    99,訴,268
【裁判日期】    991019
【裁判案由】    違反毒品危害防制條例
【裁判全文】
臺灣嘉義地方法院刑事判決               99年度訴字第268號
公  訴  人  臺灣嘉義地方法院檢察署檢察官
被      告  乙○○
指定辯護人  林彥百律師（義務辯護律師）
上列被告因毒品危害防制條例案件，經檢察官提起公訴（98年度
偵續字第72號），本院判決如下：
    主  文
乙○○無罪。
    理  由
壹、公訴意旨略以：被告乙○○基於販賣第二級毒品安非他命以
    營利之犯意，以其所持有之0000000000號行動電
    話作為對外聯絡工具，而為販賣毒品之行為，於（一）民國
    九十五年七月十三日下午四時許，甲○○持0000000
    000號行動電話撥打乙○○所持有之上開行動電話，表示
    欲向乙○○購買毒品安非他命，雙方約定在嘉義縣大林鎮○
    ○路、新生路交岔口之「麻吉便利商店」（以下簡稱「麻吉
    便利商店」）前交貨；聯繫結束後不久，乙○○旋指派真實
    年籍、姓名不詳之知情成年男子攜帶安非他命到達約定地點
    ，並交付安非他命一包（重量不詳）與甲○○，並收取新台
    幣（下同）一千元，完成買賣交易。（二）乙○○復承上開
    販賣第二級毒品安非他命以營利之犯意，利用上開方式，於
    九十五年七月十四日起至同年月十九日止（嗣經檢察官更正
    為同年月十六日及十九日），甲○○二次撥打電話向乙○○
    購買毒品安非他命時，雙方均約定在「麻吉便利商店」前交
    貨，其中一次乙○○親自、另一次則指派真實年籍、姓名不
    詳知情成年男子攜帶安非他命到達麻吉便利商店，並各交付
    安非他命一小包（重量不詳）與甲○○，並各收取一千元，
    完成買賣交易。嗣於同年月二十日上午某時，甲○○復撥打
    電話給乙○○表示欲購買毒品安非他命，雙方約定同日下午
    三時五十分許，在嘉義縣民雄火車站前交貨，旋為埋伏之員
    警，當場查獲等候購買毒品之甲○○，因而查悉上情；因認
    被告涉犯毒品危害防制條例第四條第二項販賣第二級毒品罪
    云云。
貳、按犯罪事實應依證據認定之，無證據不得認定犯罪事實；又
    不能證明被告犯罪者，應諭知無罪之判決；刑事訴訟法第一
    百五十四條第二項、第三百零一條第一項分別定有明文。又
    所謂犯罪事實之證據，係指足以認定被告確有犯罪行為之積
    極證據而言，該項證據且須適合被告犯罪事實之認定，始得
    採為斷罪資料（最高法院二十九年上字第三一○五號、五十
    三年台上字第二七五○號判例參照）。復認定不利於被告之
    事實，須依積極證據，苟積極證據不足為不利於被告事實之
    認定時，即應為有利於被告之認定，更不必有何有利之證據
    。再事實之認定，應憑證據，如未能發現相當證據，或證據
    不足以證明，自不能以推測或擬制之方法，為裁判基礎（最
    高法院三十年上字第八一六號、四十年台上字第八六號等判
    例參照）。又刑事訴訟法第一百六十一條第一項規定：檢察
    官就被告犯罪事實，應負舉證責任，並指出證明之方法。因
    此，檢察官對於起訴之犯罪事實，應負提出證據及說服之實
    質舉證責任。倘其所提出之證據，不足為被告有罪之積極證
    明，或其指出證明之方法，無從說服法院以形成被告有罪之
    心證，基於無罪推定之原則，自應為被告無罪判決之諭知（
    最高法院九十二年台上字第一二八號判例參照）。
參、證據能力部分：
一、按「被告以外之人於檢察事務官、司法警察官或司法警察調
    查中所為之陳述，與審判中不符時，其先前之陳述具有較可
    信之特別情況，且為證明犯罪事實存否所必要者，得為證據
    。」刑事訴訟法第一百五十九條之二定有明文。查辯護人就
    證人甲○○於九十五年七月二十日警詢筆錄之陳述，異議其
    證據能力，前揭證人經本院先後傳喚到庭結證後，其證述內
    容並無明顯不符，而非證明犯罪事實存否所必要，依上開說
    明，其審判外警詢陳述，自不具證據能力，惟仍得供作彈劾
    證據使用。
二、按被告以外之人，於審判外之陳述，雖不符刑事訴訟法第一
    百五十九條之一至之四規定，而經當事人於審判程序同意作
    為證據，法院審酌該言詞陳述或書面陳述作成時情況，認為
    適當者，亦得為證據，刑事訴訟法第一百五十九條之五第一
    項定有明文。查被告於言詞辯論終結前，就本件判決所引用
    之被告以外之傳聞證據資料，除前開異議情形外，就其證據
    能力未表異議，本院審酌告訴人及證人審判外之陳述作成情
    況，均係出於任意性供述，並於本院交互詰問程序，已賦予
    被告對質詰問機會，且上開書面傳聞證據作成形式，亦無瑕
    疵，與待證事實，復有關聯性，本院認為適當，亦有證據能
    力，合先說明。
肆、本件公訴人認被告涉有販毒罪嫌，無非係以證人甲○○之偵
    查中證述、及被告遭查獲時扣有安非他命為據，訊據被告堅
    詞否認犯行，辯稱其未曾販賣第二級毒品甲基安非他命予甲
    ○○等語，經查：
一、被告於九十五年七月二十日下午一時許，經警搜索扣得安非
    他命一小包及0000000000號行動電話一支，嗣證
    人甲○○於九十五年七月二十日下午三時二十五分許，以0
    000000000號行動電話撥打被告使用之00000
    00000號行動電話要求購買甲基安非他命，經警在民雄
    分局內接獲約出而在嘉義縣民雄火車站前逮捕甲○○一情，
    為被告警詢時供述在卷，經證人甲○○、證人即警員丙○○
    於審理時結證明確（本院卷第128、95頁），並有甲基安非
    他命及0000000000號、0000000000號
    行動電話（各含SIM卡）扣案可稽（九十五年偵字第五二七
    三號卷第21、22、38頁），復經本院調閱臺灣高等法院臺南
    分院九十八年重上更（三）第二九一號偵審全卷查明無訛，
    前揭事證互核相符，固堪認定。
二、另證人甲○○經警於九十五年七月二十日下午四時五十五分
    許及同日下午五時三十六分許採尿結果，均呈嗎啡陽性反應
    、安非他命類「陰性」反應，有高雄市立凱旋醫院濫用藥物
    尿液檢驗報告及代號與真實姓名對照表、長榮大學確認報告
    、應受尿液採驗人尿液檢體採集送驗紀錄表各附於警卷（嘉
    民警偵字第9500032404號第4至5頁、嘉民警偵字第95008493
    93號第5頁）可稽，參諸甲基安非他命施用後快速吸收，約
    有施用劑量之70％在二十四小時內經尿液排出，一般於尿液
    中可檢出之最大時限，甲基安非他命一至五天、安非他命一
    至四天，有行政院衛生署管制藥品管理局九十七年十二月三
    十一日管檢字第0970013096號函影本在卷可稽（本院卷第19
    6、197頁），則證人甲○○於九十五年七月二十日採尿前四
    至五日即同年月十六至二十日間，尚無積極證據證明其有施
    用第二級毒品安非他命或甲基安非他命，亦堪認定。
三、按毒品施用者所稱其向某人買受毒品之指證，尚不得作為有
    罪判決之唯一證據，仍須調查其他必要之證據，以察其是否
    與事實相符。良以毒品買受者之指證，依本件行為時法，即
    九十二年七月九日修正公布（九十三年一月九日施行）毒品
    危害防制條例第十七條之規定，供出毒品來源，因而破獲者
    ，得減輕其刑（現行該條例第十七條第一項，修正為：「供
    出毒品來源，因而查獲其他正犯或共犯者，減輕或免除其刑
    。」）是其憑信性於通常一般人已有所懷疑，為防範施用毒
    品者作利己損人之不實供述，以邀上開減輕其刑之寬典，縱
    自形式上觀察，並無瑕疵，仍須以其他補強證據擔保該項供
    述之真實性，始得作為判斷之依據。所謂必要之補強證據，
    固不以證明販賣毒品犯罪構成要件之全部事實為必要，但以
    與施用毒品者關於相關毒品交易之指證具有相當程度之關聯
    性，經與施用者之指證綜合判斷，已達於通常一般人均不致
    有所懷疑，而得確信施用者之指證為真實者，始足當之（最
    高法院九十九年台上字第三三八六號判決參照），查本件證
    人甲○○於九十九年三月十九日偵查筆錄陳述其在警詢內供
    稱：九十五年七月十三日下午四時許第一次在嘉義縣大林鎮
    ○○路與新生路麻吉便利商店有向乙○○購買毒品，之後每
    隔兩天就在同一地點又向他購買毒品二次，總共交易三次等
    語皆實在，當時係購買安非他命，每次買一千元，三次交易
    地點均在麻吉便利商店、係以燒烤方式施用安非他命等語（
    偵續字第七二號卷第34頁），依其供述每隔二天購毒意旨，
    當係指九十五年七月十三日、十六日、十九日均為購毒行為
    ；惟查：（一）其於同年月二十日採尿結果呈陰性反應而無
    證據證明其於同年月十六至二十日有施用安非他命類毒品情
    事，業經前揭認定，衡諸一般經驗法則，證人甲○○倘出於
    施用目的而為購毒，當無購取後未予施用而再於查獲日（二
    十日）再撥打電話要求購買之理，是證人甲○○又於偵查中
    證稱：其不知道九十五年七月二十日警方採集其尿液送驗為
    何無安非他命反應，其本來就很少施用安非他命，採尿前又
    已經很多天沒有施用了云云，顯與經驗法則相悖；況證人甲
    ○○在另案俞學佑販賣毒品案，即臺灣雲林地方法院九十五
    年訴字第六○九號違反毒品危害防制條例案偵審程序時，迭
    於九十五年八月十五日警詢筆錄、同年八月十六日偵查筆錄
    陳述其自八十九、九十年間觀察勒戒後，迄九十五年八月初
    始再度染上施用毒品，經本院調取該案偵審全卷，查核無誤
    （筆錄影本附於本院卷221至227頁），以此彈劾證人甲○○
    於前揭偵查中指證被告販毒證詞，亦足致證詞憑信性具有瑕
    疵，綜上，是前揭證述於九十五年七月十六日、十九日有向
    被告購毒施用一節顯有重大瑕疵，不得逕為不利被告販毒情
    事之認定。（二）被告逮捕時雖扣有第二級毒品甲基安非他
    命，惟毛重僅二點七三公克，惟係同案被告李筱瑄而非被告
    持有，有扣押物品目錄表影本附卷可憑（警卷第14頁），數
    量非多，與一般吸食者之數量無異，佐以被告於九十五年七
    月二十日遭逮捕後，驗尿結果呈第嗎啡及甲基安非他命陽性
    反應，並因施用第一、二級毒品而經本院以九十六年度訴緝
    字第四四號判處罪刑確定，有判決書一份在卷可參（本院卷
    第155、156頁），並經本院調取前揭卷宗查核無誤，尚難逕
    以同案被告持有上揭安非他命，即遽為不利被告之認定。
    （二）被告雖以0000000000號行動電話與證人甲
    ○○持有之0000000000號行動電話，於九十五年
    七月十三日、十四日、十五日、十六日、十八日、十九日、
    二十日通聯，此有0000000000號行動電話雙向資
    料查詢結果之通聯記錄附於臺灣高等法院臺南分院九十八年
    上更（二）字第一七六號卷影本足憑，惟此僅足證明二人間
    於九十五年七月十三日至二十日間有多次電話聯絡情事，尚
    無足證明有洽談毒品交易內容，不得逕為不利被告販毒情事
    之認定。（三）又測謊鑑定，係依一般人在說謊時，會產生
    遲疑、緊張、恐懼、不安等心理波動現象，乃利用測謊儀器
    將受測者之上開情緒波動反應情形加以紀錄，用以判別受測
    者所供述之真實性，倘受測者愈想壓抑其謊言所產生之情緒
    ，在測謊儀器上會愈產生明顯之情緒波動反應；反之，則無
    此不實之波動反應。從而測謊鑑定結果，如就否認犯罪有不
    實之情緒波動反應，固得供審判上之參酌，惟不得採為有罪
    判決之唯一憑據。另測謊與自然科學具有「重現性」不同，
    測謊結果可能因被施測者之精神狀態、心理狀況、施測配合
    度、身體狀況等而受影響。是測謊無法如同血跡ＤＮＡ鑑定
    幾乎可達客觀之正確性，而有某種程度之誤差；本件被告雖
    經檢察官聲請而經本院就「你有沒有賣過安非他命給甲○○
    」、「你有沒有於95年間賣過安非他命給甲○○」送內政部
    警政署刑事警察局為測謊鑑定，經該局測試結果，均呈不實
    反應，此有該局九十九年八月三十日刑鑑字第0990 120216
    號函附鑑定書在卷可參（本院卷第150至154頁），惟以九十
    五年全年期間與本案訴追之販毒期間即九十五年七月十三日
    至十九日相比，期間相距懸殊，測謊鑑定書之不實反應無法
    特定於九十五年特定日期內，該鑑定書雖不利於被告，但被
    告始終否認販賣安非他命，復無販售毒品之通訊監察譯文、
    販毒通常配備之大量分裝或計量工具、交易帳冊等證據資料
    憑佐，自難僅憑具重大瑕疵之證人甲○○一人證述、無通話
    內容之通聯紀錄、無法特定不實反應對應日期之測謊報告等
    ，即謂對施毒者證人之具瑕疵之指證，已為必要之補強。
四、此外，復查無其他積極證據足資證明被告確有本件販賣第二
    級毒品甲基安非他命情事，就前揭事證與就施用者之指證綜
    合判斷，尚未達於通常一般人均不致有所懷疑，而得確信施
    用者之指證為真實者之程度，自難遽以販毒罪刑相繩，依前
    揭說明，檢察官所提出之證據，既尚不足為被告有罪之積極
    證明，或其指出證明之方法，無從說服法院以形成被告有罪
    之心證，基於無罪推定之原則，自應為被告無罪之諭知。
據上論斷，應依刑事訴訟法第三百零一條第一項前段，判決如主
文。
本案經檢察官吳咨泓到庭執行職務
中    華    民    國    99    年    10    月    19    日
                  刑事第五庭審判長法  官  蔡廷宜
                                  法  官  啟夫
                                  法  官  傅曉瑄
以上正本證明與原本無異。
如不服本判決應於收受判決後10日內向本院提出上訴書狀，並應
敘述具體理由；其未敘述上訴理由者，應於上訴期間屆滿後20日
內向本院補提理由書（均須按他造當事人之人數附繕本）「切勿
逕送上級法院」。
中    華    民    國    99    年    10    月    19    日
                                  書記官  林美足

司法院資訊處製作；財團法人民間司法改革基金會備份。
